【裁判字號】    89,上易,2336
【裁判日期】    890919
【裁判案由】    妨害自由
【裁判全文】
臺灣高等法院臺中分院刑事判決                  八十九年度上易字第二三三六號
    上  訴  人  台灣台中地方法院檢察署檢察官
    上  訴  人
    即  被  告  甲○○
    選任辯護人  吳中和
右上訴人因被告妨害自由案件，不服臺灣臺中地方法院八十九年度易字第一○九八號
中華民國八十九年九月十九日第一審判決（起訴案號：臺灣臺中地方法院檢察署八十
九年度偵字第三九八一號），提起上訴，本院判決如左：
      主  文
上訴駁回。
      事  實
一、甲○○與乙○○為鄰居，因相互檢舉違建而長期不睦，甲○○明知其住處即台中
    縣豐原市○村路四六五巷一○○之七號前六公尺寬巷道為供公眾往來通行之道路
    ，竟基於妨害乙○○自由駕駛自用小客貨車進出該巷道權利之概括犯意，先後於
    民國（下同）八十八年十二月三十一日、八十九年一月八日、八十九年三月二十
    八日，分別在其與乙○○住處毗鄰之上開屋前巷道上，或利用其子停放０Ｚ─九
    三六二號自用小客車於門前（未緊鄰路旁），車旁再擺設盆栽數盆（其上插有「
    有電勿近」之牌子），或於林奇昌在場時，於中間擺設機車二台、自用小貨車及
    盆栽數盆擋路，或停放前述自用小客車於中間，再放置二輛兒童腳踏車於旁邊擋
    路之方法，製造路障，並禁止乙○○及其家人或管區警員將前開可搬動之機車、
    盆栽等物移去，否則將提出刑事告訴，藉此施以強暴及脅迫，妨害乙○○行使駕
    車自由進出該巷道之權利。
二、案經被害人乙○○訴請台灣台中地方法院檢察署檢察官偵查起訴。
      理  由
一、訊據上訴人即被告甲○○矢口否認有何妨害告訴人乙○○行使權利之犯行，辯稱
    ：ＯＺ─九三六二號自用小客車係伊子朱長洲所有，盆栽非伊放置，且告訴人乙
    ○○於其自家屋旁另有一條三米六寬之巷道可供出入，非必須由伊之屋前巷道進
    出云云。
二、惟查，被告甲○○右揭先後三次，分別在其與告訴人乙○○住處毗鄰之上開屋前
    巷道上，或利用其子停放ＯＺ─九三六二號自用小客車於門前（未緊鄰路旁），
    車旁再擺設盆栽數盆（其上插有「有電勿近」之牌子），或於林奇昌在場時，於
    中間擺設機車二台、自用小貨車及盆栽數盆擋路，或停放前述自用小客車於中間
    ，再放置二輛兒童腳踏車於旁邊擋路之方法，製造路障，並禁止乙○○及其家人
    或管區警員將前開可搬動之機車、盆栽等物移去，否則將提出刑事告訴，藉此施
    以強暴及脅迫，妨害乙○○行使駕車自由進出該巷道權利之事實，業據告訴人乙
    ○○於檢察官偵訊時及原審迭次指訴綦詳，核與證人即承辦警員黃遵介、梁俊龍
    於檢察官偵查中結證之情節相符，有各該訊問筆錄在卷可稽，告訴人並提出被告
    製造路障實情之現場照片多紙佐證。被告雖弗承自用小客車為伊所有及其上盆栽
    非伊所擺設，然該被告屋前之六米寬巷道乃整批建物於建造時所預留，雖未另闢
    一獨立地號，而係歸由各該所有權人所有，惟各所有權人仍應保留相當寬度使住
    戶得以依照通常行駛之交通工具自由進出，此為理所當然。而該ＯＺ─九三六二
    號自用小客車雖登記在被告之子朱長洲名下，但被告身為一家之主，若非心態可
    議，何以不對之支配緊靠路邊停放？且上述盆栽如非被告所有，焉會擺放於被告
    屋前？況被告在偵查中，於告訴人指稱因為被告所擺設之盆栽已擺放十餘天，直
    到八十九年一月十八日才趁被告全家均不在時予以搬開等語後，卻指稱：伊確實
    有丟掉二盆五葉松云云，顯見該盆栽應為被告所有並為被告所擺放，要無庸疑。
三、至被告所辯：告訴人於其自家屋旁另有一條三米六寬之巷道可供出入，非必須由
    伊之屋前巷道進出，因告訴人自行堆置鐵材等物，阻塞該三米六寬巷道之通行，
    以致必需自伊屋前六米寬巷道出入乙節。經查上開三米六寬巷道僅於雙方房屋興
    建工程之工程圖有所標示，現場已無該巷道存在，此有卷附之照片及台中縣政府
    八十八年六月二十二日八八府工都字第一四一四三五號函文可按，且由告訴人及
    被告所提出之照片顯示，被告與告訴人所有建物相較於其後排建物位置之高度為
    低，被告所指之三米六寬巷道實與後方道路有約七、八十公分之高度落差，依現
    有地勢現況，縱使告訴人排除其自行堆置之鐵材等障礙物，仍有實際上無法自該
    處出入之困難，被告以此為辯，實無可取。再參以被告除前揭事實欄所述之時間
    外，另早於八十五年四、五月起，即有搭蓋鐵捲門限制高度或堆置廢棄櫥櫃佔用
    三公尺寬巷道，再故意停放機車擋路，或利用房屋改建機會，在上開巷道堆置建
    築廢棄物（或廢土）或利用Ｌ型鋼架設置路障，或先行停放自用小客車佔用三公
    尺寬巷道，再故意置放建築用烤漆浪板之情形（見告訴人提出標明日期之相片）
    ，及面對轄區派出所警員要求移除障礙物時，揚言要提出刑事告訴等情，被告有
    以強暴、脅迫妨害告訴人行使權利之故意及犯行，至為明灼。本件事證明確，被
    告犯行洵堪認定。
四、核被告所為，係犯刑法第三百零四條第一項以強暴、脅迫妨害他人行使權利罪。
    其先後多次犯行，時間緊接，犯罪手法及所犯罪名均相同，顯係基於概括犯意反
    覆為之，為連續犯，應依刑法第五十六條規定以一罪論，並依法加重其刑。原審
    以被告犯行明確，而適用刑法上開法條及第四十一條、罰金罰鍰提高標準條例第
    一條前段、第二條之規定，並審酌被告前無不良素行，有台灣台中地方法院檢察
    署刑案資料查註記錄表一紙在卷可佐，但與告訴人長期不睦，互相纏訟多年，遂
    拒絕告訴人以正常方式之通行路權，考其犯罪手段、動機、所生危害及犯後飾詞
    否認犯行等一切情狀，判處拘役伍拾玖日，並諭知如易科罰金之折算標準，以參
    佰元折算壹日。其認事用法，核無違誤，量刑亦屬允當適中。被告否認犯罪，上
    訴指摘原審判決不當，顯無理由，應予駁回。
五、公訴意旨另指被告自八十五年四月間起至八十八年十二月三十日止之期間，亦涉
    犯妨害自由罪，惟告訴人曾先後於八十六年間、八十八年間就該項相同事實對被
    告提起妨害自由等案件之告訴，並經台灣台中地方法院檢察署檢察官分別於八十
    七年三月十二日、八十八年十一月三十日以八十六年度偵字第二二九九八號、八
    十八年度偵字第二０二三五號為不起訴處分確定在案，有上述不起訴處分書附卷
    可稽，其中後者處分書並敘及被告所犯八十五年四、七月、八十六年三月及八十
    七年三月間所設置路障妨害告訴人通行乙節不成罪，茲公訴人復就同一犯行提起
    公訴，本應依法為不受理之判決，惟此部分犯行因公訴人認與前揭論罪部分具有
    連續犯之裁判上一罪關係，故不另為被告無罪之諭知。至被告於公訴人起訴後，
    復承前開犯意，於八十九年三月二十八日再度以擺設汽車及兒童腳踏車於巷道中
    間，致使告訴人無法駕車出入，妨害其行駛車輛之權利，此部分雖未及起訴，但
    與前開起訴部分顯有裁判上一罪之連續犯關係，自應一併審究，附此敘明。
六、據上論斷，應依刑事訴訟法第三百六十八條，判決如主文。
七、本案經檢察官丙○○到庭執行職務。
中      華      民      國    八十九    年    十一      月    二十九    日
                                  臺灣高等法院臺中分院刑事第八庭
                      審判長法  官  羅  得  村
                                              法  官  劉  榮  服
                                              法  官  古  金  男
右正本證明與原本無異。
不得上訴。
                                              書記官  林  世  傑
中      華      民      國     八十九     年     十二     月     二     日
（附錄論罪科刑法條）
刑法第三百零四條第一項：
以強暴、脅迫使人行無義務之事或妨害人行使權利者，處三年以下有期徒刑、拘役或
三百元以下罰金。
前項之未遂犯罰之。
                                                                        Ｄ


司法院資訊處製作；財團法人民間司法改革基金會備份。
